【裁判字號】    99,易,1024
【裁判日期】    990721
【裁判案由】    詐欺
【裁判全文】
臺灣臺南地方法院刑事判決              99年度易字第1024號
公  訴  人  臺灣臺南地方法院檢察署檢察官
被      告  丁○○
上列被告因詐欺案件，經檢察官提起公訴（九十九年度偵字第一
三一五號、第二九三四號、第三一七一號、第四三四三號），暨
移送併辦（九十九年偵字第六一五七號），本院認宜以簡易判決
處刑經合議庭裁定改依簡易程序辦理（九十九年易字第五三九號
）但認不宜以簡易判決處刑（九十九年簡字第一六五一號），改
依通常程序審理，本院判決如下：
    主  文
本件免訴。
    理  由
一、起訴暨併案意旨係以：
（一）起訴意旨：被告丁○○於民國九十八年五月九日，在臺南
      市某處，將其當日申辦之行動電話門號00000000
      00號門號卡以新臺幣四百元之代價，交付予真實姓名年
      籍不詳之人使用，以此方式幫助他人實施詐欺取財犯行，
      嗣該不詳之人及所屬詐欺集團成員即意圖為自己不法之所
      有，而為下列所示之詐欺取財犯行：
  １、詐欺集團於九十八年六月十六日某時在雅虎奇摩網站虛偽
      刊登拍賣遊戲機之不實訊息，致上網購物之被害人己○○
      陷於錯誤，該詐騙集團即以被告丁○○申辦之00000
      00000號電話撥打電話聯絡被害人己○○，被害人己○○乃依指示，於同年月十八日十一時三三分許、十五時
      九分許，以自動提款機跨行轉帳方式，匯款六千二百元及
      五百元至另案被告李哲緯（已另為不起訴處分）所申辦之
      中華郵政股份有限公司新竹西大路郵局帳號000000
      00000000號帳戶內。
  ２、經不詳之人以三角詐欺手法，於網路遊戲刊載販賣遊戲寶
      物之不實訊息，致被害人丙○○陷於錯誤，撥打其刊登之
      電話即被告丁○○申辦之門號0000000000號電
      話與對方聯絡，並依指示匯款四千三百元至不知情之寶物
      賣家即戊○○開立之郵局帳戶，同日某時亦有不詳之人用
      遊戲角色「戀愛夜語」登入該遊戲，以電話門號0000
      000000號電話聯絡戊○○，告知將以四千三百元向
      其購買遊戲幣，同日果有該款項匯入其郵局帳戶，戊○○
      不疑有他，即於同日將遊戲幣交付予該遊戲角色。
  ３、不詳之人以三角詐欺手法，於九十八年六月八日某時，網
      路遊戲刊載販賣遊戲寶物之不實訊息，致被害人乙○○陷
      於錯誤撥打其刊登之丁○○申辦之門號00000000
      00號電話聯繫後，雙方合意交易價值八千元之遊戲貨幣
      三點五二億單位，被被害人乙○○即於同日，將八千匯入
      另案被告陳志賓（另為不起訴處分）所申辦之「八五九一
      」虛寶交易網帳號內。
（二）併案意旨部分：被告丁○○於九十八年五月九日某時，在
      臺南市某處，將其當日申辦之行動電話門號000000
      0000號門號卡以四百元之代價，交付予真實姓名年籍
      不詳之人使用，以此方式幫助他人實施詐欺取財犯行，嗣
      該不詳之人及所屬詐欺集團成員即意圖為自己不法之所有
      ，在露天拍賣網站虛偽刊登拍賣ＰＳＰ遊戲機之不實訊息
      。適被害人甲○○於九十八年六月十七日下午三時七分許
      ，上網購物瀏覽前開訊息後，陷於錯誤而下標購買，並依
      詐騙集團成員之指示，於同日匯款七千元至李哲緯（另為
      不起訴處分）所申辦之中華郵政股份有限公司新竹西大路
      郵局帳號00000000000000號帳戶內。嗣甲○○遲未收受所訂購物品而發現受騙，經報警後查悉上情
      。案經臺中縣警察局大甲分局移送臺灣臺中地方法院檢察
      署呈請臺灣高等法院檢察署檢察長核轉本署偵辦。
（三）因認被告丁○○前開犯行涉有刑法第三百三十九條第一項
      、第三十條之幫助詐欺取財罪等語。
二、按案件曾經判決確者，應諭知免訴之判決，並得不經言詞辯
    論為之，刑事訴訟法第三百零二條第一款、第三百零七條，
    分別定有明文。又刑事訴訟法第三百零二條第一款所定「案
    件曾經判決確定者，應諭知免訴之判決」，即所謂一事不再
    理原則，關於實質上一罪或裁判上一罪，均有其適用（最高
    法院九十五年度台上字第二九九七號判決意旨參照）。
三、經查：
（一）被告丁○○可預見將自己申辦行動電話門號提供予不詳人
      士使用，可能幫助他人遂行詐欺取財之犯罪目的，竟仍以
      縱有以其申辦行動電話門號實施詐欺取財犯行，亦不違背
      其本意之幫助犯意，於九十八年五月九日，在臺南市某處
      門市部申辦威寶電信門號0000000000號行動電
      話，並以四百元之代價交予真實姓名、確實年籍均不詳綽
      號「阿華」之成年男子使用，而容任他人使用上開門號遂
      行犯罪，而該詐騙集團成員共同基於意圖為渠等不法所有
      之犯意聯絡，推由某成年人，於九十八年六月一日某時，
      以丁○○申辦上開電話門號聯繫被害人黃秀琴，並佯稱涉
      犯申辦人頭行動電話門號案件，須轉帳至指定帳戶以供清
      查云云，致黃秀琴陷於錯誤依其指示將款項五十萬元匯入
      詐騙集團成員所冒用陳品如名義在土地銀行民權分行申辦
      帳號0000000000000號之帳戶內，嗣經黃秀
      琴查詢才知遭騙，經報警而查悉上情被告上開帳戶內之事
      實，已經臺灣臺北地方法院檢察署檢察官以九十九年度偵
      緝字第三０四號聲請簡易判決處刑，並由臺灣臺北地方法
      院於九十九年四月十三日以九十九年簡字第八四六號判決
      處有期徒刑四月，如易科罰金，以新臺幣一千折算一日確
      定等情，有臺灣高等法院被告前案紀錄表、前開案號聲請
      簡易判決處刑書、刑事判決書各一份在卷可憑。
（二）查被告丁○○於九十八年五月間見報上刊登收購行動電話
      門號廣告，遂與對方聯繫，雙方約定每申辦一門號，即給
      付四百元之代價，即基於幫助詐欺之未必故意，由該真實
      姓名、年籍均不詳綽號「阿華」之成年男子載被告丁○○
      至臺南市各行動電話門市申辦行動電話門號，分別至多加
      行動電話門市申辦遠傳電信0000000000號、0
      000000000號電話，辦理亞太電信門號0000
      000000號電話、及威寶電信0000000000
      號電話ＳＩＭ卡，後均交付予綽號「阿華」之成年男子，
      並取得約一千六百元之代價乙節，業據被告於檢察官偵查
      及本院調查中陳述甚詳，並有遠傳電信資料查詢單、亞太
      行動資料查詢單、威寶電信查詢單，及被告申辦門號00
      00000000號行動電話客戶資料卡各一紙均附卷可
      稽，即本件被告被訴基於幫助詐欺之未必故意，依詐騙集
      團成員負責收購行動電話成員之要求申辦多支行動電話門
      號後交予同一人，藉以供作詐騙集團對外行騙時使用之犯
      行，其申辦上開行動電話門號之時間、地點，及所取得代
      價，均交付同一人之對象等內容，均核與上開臺灣臺北地
      方法院前以九十九年簡字第八四六號判決所認定之申辦時
      間相同，且依卷內資料，並無證據可以證明被告於同一日
      申辦所得行動電話門號係交付不同人士使用，故可認被告
      同一日申辦多組門號行動電話ＳＩＭ卡後均交予綽號「阿
      華」之成年男子，則僅係單純一次之幫助犯罪行為，且被
      告此一幫助犯罪行為，業經前述法院判決確定，堪認本件
      與前案應為同一案件而經重複提起公訴。從而，本件與前
      案為同一案件，前案既已判決確定，依照首開說明，本件
      爰不經言詞辯論，逕為諭知免訴之判決。
據上論斷，應依刑事訴訟法第三百零二條第一款、第三百零七條
，判決如主文。
中    華    民    國    99    年    7     月    21    日
                  刑事第四庭審判長法  官  林逸梅
                                  法  官  陳淑卿
                                  法  官  程克琳
以上正本證明與原本無異。
如不服本判決應於收受本判決後10日內向本院提出上訴書狀，並
應敘述具體理由。其未敘述上訴理由者，應於上訴期間屆滿後20
日內向本院補提理由書狀（均須按他造當事人之人數附繕本）「
切勿逕送上級法院」。
                                  書記官  康紀媛
中    華    民    國    99    年    7     月    21    日

司法院資訊處製作；財團法人民間司法改革基金會備份。
